【裁判字號】    95,上訴,155
【裁判日期】    950301
【裁判案由】    殺人未遂等
【裁判全文】
臺灣高等法院臺中分院刑事判決         95年度上訴字第155號
上  訴  人  臺灣彰化地方法院檢察署檢察官
上  訴  人
即  被  告  丙○○
上  訴  人
即  被  告  戊○○
上  訴  人
即  被  告  己○○
前列三人共同
選任辯護人  高進棖律師
被      告  甲○○
指定辯護人  本院公設辯護人  庚○○
上列上訴人因被告等殺人未遂等案件，不服臺灣彰化地方法院94
年度易字第740號中華民國94年11月10日第一審判決（起訴案號
：臺灣彰化地方法院檢察署94年度偵字第2938號），提起上訴，
本院判決如下：
    主  文
上訴駁回。
己○○、戊○○、丙○○均緩刑貳年。
    事  實
一、甲○○係設於彰化縣溪州鄉○○村○○路○ 段57號「橘子屋
    檳榔攤」之負責人，與乙○○於當兵時結識。甲○○於民國
    93年11月27日晚間邀請乙○○至上述檳榔攤聊天飲酒，乙○○另帶同其女友丁○○，及甲○○所不認識之己○○、戊○○與丙○○共同前往。嗣於翌日（28日）凌晨0 時10分許，
    己○○與甲○○飲酒間起口角衝突，己○○先基於傷害犯意
    ，持酒瓶毆打甲○○之頭部，戊○○及丙○○見狀亦加入圍
    毆甲○○，其等三人共同基於傷害之犯意聯絡，由己○○持
    酒瓶、戊○○與丙○○以徒手方式毆打甲○○頭、身體多處
    ，並將甲○○壓制在地上，致甲○○受有頂部頭皮、左臉、
    前胸、上臂、右膝多處擦傷之傷害。甲○○未料其好意請客
    喝酒，竟反遭毆打，因而勃然大怒，遂基於傷害之概括犯意
    ，持店內調配檳榔用之小刀一支（未扣案）揮砍，先後傷及
    戊○○之頭部、臉部與丙○○之左大腿，致戊○○受有外傷
    性蜘蛛膜下出血及臉部與頭皮撕裂傷之傷害，丙○○受有左
    大腿裂傷之傷害。戊○○與施坤成隨即負傷向外逃跑，己○○亦趁隙跟著逃出檳榔攤，但不慎跌倒在地，甲○○見狀又
    持刀揮向己○○，致其受有前胸部切割傷 (撕裂傷)、右手
    切割傷 (撕裂傷)之傷害。己○○起身後逃往對面之「大彰
    加油站」，並與戊○○、丙○○三人一起躲入加油站之辦公
    室內，且鎖住房門。甲○○因不得其門而入，怒氣未消，遂
    又另行起意，在辦公室外大聲咆哮：「今天你們三人都要死
    在這裡」等語，以此加害生命之事恐嚇己○○、戊○○與丙○○三人，致渠等心生畏懼而危害於安全。嗣戊○○撥打電
    話報警處理，待警員來到現場後，始將傷者分別送醫治療。
二、案經甲○○、己○○、戊○○、丙○○分別訴由彰化縣警察
    局北斗分局報請台灣彰化地方法院檢察署檢察官偵查起訴。
    理  由
一、訊據被告甲○○、戊○○、己○○、丙○○等四人均矢口否
    認有傷害犯行，被告甲○○辯稱：衝突起因於被告己○○先
    動手拿酒瓶打伊，另被告戊○○、丙○○二人也加入圍毆，
    伊才會拿刀與對方拼命，並未恐嚇對方等語，被告己○○辯
    稱：當時是被告甲○○先拿檳榔刀砍人，伊才拿酒瓶抵擋云
    云，被告戊○○、丙○○均辯稱：其等只是在旁勸架才伸手
    拉甲○○，均沒有參與圍毆云云。但查：證人乙○○於原
    審審理時具結證稱：被告甲○○見己○○喝醉了，叫他不要
    再喝，但己○○執意要喝，就把酒瓶摔在地上，然後拿地上
    的酒瓶打甲○○後腦，接著戊○○、丙○○也站起來，他們
    三個打甲○○一個，戊○○、丙○○是徒手攻擊，不是在勸
    架，被告甲○○不知從何處拿出一支檳榔刀出來揮，才使被
    告戊○○受傷，後來戊○○、丙○○先跑出檳榔攤，己○○
    才跟著跑出去，己○○是在外面受傷的，如何受傷我沒看到
    ，他們跑到加油站辦公室躲起來，甲○○又在辦公室外說「
    酒喝一喝翻桌子，很沒有品」、「你們三人都要死在這裡」
    之類的話，我就把甲○○所拿的檳榔刀拿回來放，該刀刀刃
    10公分，刀炳沒有量過，當時我放在檳榔攤，之後在那裏我
    不知道等語。另證人丁○○於原審審理時亦證稱：己○○不
    是拿酒瓶自衛，當時甲○○叫己○○不要再喝，但己○○執
    意要喝，他拿酒瓶打甲○○，並與戊○○、丙○○共同將甲○○壓在地上打，只有己○○拿酒瓶，其他二人都是徒手毆
    打，當時甲○○尚未還手，後來我看到戊○○流血了，接著
    戊○○、丙○○先跑出去，己○○最後才跑出去並跌倒，甲○○追上去，我跑出去的時候看到己○○流血，後來己○○
    跑去加油站，我沒有過去，乙○○有跟過去叫甲○○回來，
    但甲○○沒有回來，直到警察來，我才去加油站，看見加油
    站辦公室的門被鎖起來，警察叫己○○、戊○○、丙○○他
    們出來，並叫救護車送醫等語。嗣證人乙○○、丁○○二人
    經被告丙○○、戊○○、己○○三人之辯護人於本院再為詰
    問時，亦確認係被告甲○○被打之後始拿出該調配檳榔用之
    小刀，並非一開始即由被告甲○○先拿出該小刀，且當時是
    互毆，四人打在一起等語無訛；此外，證人鄭玄英於原審審
    理時亦證稱：被告甲○○叫己○○不要喝酒，己○○就拿酒
    瓶打甲○○，被告戊○○及丙○○也過去用手毆打甲○○，
    他們三個人將甲○○拉到旁邊打等語，被告甲○○是否還手
    我沒有看到等語。綜觀前揭在場三位目擊證人之證詞，對於
    本件衝突起因就被告己○○先拿酒瓶打甲○○，戊○○、丙○○亦加入圍毆一節，證述內容均相互符合，其中證人乙○○為被告甲○○及戊○○雙方之朋友，證詞中同時提及對被
    告甲○○及戊○○不利之部分（例如：被告甲○○確實有出
    言恐嚇，及戊○○確實有毆打甲○○），應認其立場較為中
    立，尚難認有偏袒任何一方之情形，而丁○○為證人乙○○
    之女友，與被告等人均無嫌隙，衡情亦無任意攀誣特定被告
    之可能，且證人乙○○、丁○○於原審及本院審理時之證詞
    ，與其於警詢、偵訊時所陳內容前後一致，是其二人之證詞
    均堪採信。至證人鄭玄英為被告甲○○之女友，其證稱看見
    被告己○○、戊○○、丙○○圍毆甲○○一節，應可採信，
    已如前述，而其證稱未看見甲○○還手一節，與被告甲○○
    坦承持刀反擊等語不同，顯係迴護被告甲○○之詞，無可憑
    採。又被告甲○○遭圍毆後，受有「頂部頭皮、左臉、前胸
    、上臂、右膝多處挫傷」等情，有合濟醫院診斷證明書（附
    於警卷第19頁）可資參佐。綜上，應認被告己○○、戊○○
    、丙○○先動手打甲○○致其成傷，乃本件衝突原因，被告
    己○○辯稱是自衛才拿酒瓶抵擋云云，而被告戊○○、丙○○皆辯稱只是在旁勸架才拉扯甲○○云云，應均係事後卸責
    之詞，不足採信。
    被告甲○○雖辯稱拿刀為保護自己，無傷害動機，及未出
    言恐嚇云云，惟依前揭證人乙○○、丁○○之證詞，足認被
    告甲○○不僅只是出於自衛而反擊，尚有追逐其他三位被告
    至加油站之情節，且被告己○○以證人身分證稱：我跑出去
    時不慎跌倒，被告甲○○就追出來持刀插我肚子等語，另被
    告丙○○以證人身分亦證稱：被告己○○跑出去跌倒時，我
    有看見被告甲○○右手由上往下（狀似刺下去之姿勢）等語
    ，證人毆婉玲亦有看見被告己○○跑出去後跌倒等情，且其
    與證人乙○○均證稱被告己○○是跑出去檳榔攤後才受傷等
    語，均與被告己○○證述自己受傷之情節相符，另觀諸卓醫
    院診斷證明書記載被告己○○當天所受傷勢為「前胸撕裂傷
    約三公分、右手撕裂傷約二公分」（見警卷第20頁），與刀
    傷吻合，並有受傷照片五張（見偵卷第34至36頁）在卷可參
    ，應認被告甲○○確有追逐被告己○○並以刀揮其胸、手部
    之行為。再查被告戊○○、丙○○分別證稱自己在檳榔攤內
    遭被告甲○○以刀砍傷，其中被告丙○○受有「左大腿裂傷
    」之傷害，有童綜合醫院診斷證明書（見警卷第24頁）附卷
    可憑，被告戊○○受有「外傷性蜘蛛膜下出血、臉部及頭皮
    撕裂傷」之傷害，並住加護病房二日，曾由醫院發出病危通
    知，有童醫院一般診斷書（參警卷第23頁）、手術後照片六
    張（附於偵卷第28至31頁）及童綜合醫院病危通知書（見偵
    卷第25頁）在卷可稽，足證被告甲○○出手猛烈與頻繁，應
    遠已超過自我防衛之必要程度，是其辯稱僅是自衛云云，不
    足採信。又證人乙○○於原審審理時證稱在加油站辦公室外
    ，曾聽見被告甲○○說「今天你們三人都要死在這裡」等語
    ，核與被告即證人戊○○、己○○、丙○○在原審證述情節
    相符，應認被告甲○○確有恐嚇犯行，是其辯稱未說此話云
    云，亦非可採。至檢察官根據告訴人即被告丙○○等三人請
    求而提起上訴時雖指稱「自告訴人等之受傷部分來看，被告
    甲○○應係基於殺人犯意而行兇」等語，惟查被告甲○○與
    同案被告丙○○、戊○○、己○○三人平日並無嫌隙，亦無
    仇恨，且係先遭被告己○○等人傷害後，始另持上揭調配檳
    榔用之小刀揮砍，而該小刀之刀刃約十公分長，並非一般採
    收檳榔所用巨長之刀，亦經目擊證人乙○○、丁○○於本院
    當庭結證明確，並為被告甲○○與丙○○等人所是承無訛，
    參以丙○○、戊○○、己○○等人所受之傷大都屬撕裂傷，
    而非深長之穿刺傷，則被告甲○○辯稱並無殺人犯意，應屬
    可採。
    綜上，本件事證明確，被告四人之傷害犯行及被告甲○○
      之恐嚇犯行均堪認定。
二、核被告己○○、戊○○、丙○○所為，均係犯刑法第277 條
    第1 項之傷害罪；被告甲○○所為，係犯刑法第277 第1 項
    之傷害罪，及同法第305 條之恐嚇罪。被告己○○、戊○○
    、丙○○就前揭傷害犯行，互有犯意之聯絡及行為之分擔，
    為共同正犯。被告甲○○連續傷害被告戊○○、丙○○、己○○等三人，其時間緊接，犯罪構成要件相同，顯係基於概
    括犯意反覆為之，為連續犯，應論以一罪，並依法加重其刑
    。又其所犯連續傷害罪及恐嚇取財罪二罪間，犯意各別，行
    為互殊，應分論併罰。原審因而以被告等人罪証明確，適用
    上開刑法第28條、第56條、第277條第1項、第305條、第41
    條第1項前段，罰金罰鍰提高標準條例第1條前段、第2條之
    規定，並分別審酌被告己○○受邀喝酒之際，竟因細故持酒
    瓶攻擊被告甲○○，而被告戊○○、丙○○亦徒手參與圍毆
    ，其三人對於衝突發生均應負較高之責任，至甲○○原本好
    意請來客喝酒，卻遭攻擊，因此憤而反擊雖情有可原，但其
    持刀先後追砍被告戊○○、丙○○、己○○等三人，其中被
    告戊○○傷勢嚴重，被告己○○受傷處在胸部，接近要害部
    位，幸未深及重要器官而無大礙，並出言恐嚇，可責程度最
    高，另參酌其等犯後態度，及彼此原無深仇大恨，僅因酒後
    口角爭執而犯罪之動機等一切情狀，分別對被告己○○量處
    有期徒刑五月，被告丙○○、戊○○各量處有期徒刑三月，
    被告甲○○就傷害罪部分量處有期徒刑陸月，恐嚇罪部分量
    處拘役伍拾日，並均諭知如易科罰金之折算標準。及以被告
    甲○○行兇使用之檳榔刀未扣案，且其自稱該刀已不知去向
    ，爰不予宣告沒收，經核認事用法，並無違誤，量刑亦屬妥
    適。被告丙○○、戊○○上訴意旨仍執陳詞，否認右揭犯行
    ，及被告己○○認原審量刑過重而均指摘原判決不當，經核
    為無理由，應予駁回。而本件被告甲○○並非基於殺人犯意
    造成丙○○等三人受傷，且於本院已與丙○○等三人和解互
    相原諒對方並拋棄民事請求，業經被告四人供承在卷，故檢
    察官原據告訴人請求提起上訴時所指稱被告甲○○係基於殺
    人犯意而行兇，及事後拒絕和解反要求賠償十八萬元，原審
    量刑尚嫌過輕等情，亦屬無據，其上訴亦無理由，應予駁回
    。惟查被告丙○○、戊○○、己○○三人均未曾受有期徒刑
    以上刑之宣告，因一時失慮，偶罹刑典，事後已與被告甲○○和解互相原諒對方並拋棄民事請求，且被告丙○○現仍服
    兵役中，被告己○○現為替代役男，被告戊○○去年始自學
    校畢業，本件受傷最重，被告戊○○二人為兄弟，其父母離
    婚多年，二人與母同戶，其母罹患系統紅斑狼瘡，均有戶口
    名簿、軍人身分證、重大傷病免自行部份負擔證明卡等影本
    在卷可證，本院併審酌其等經此刑之宣告後，應知警惕而無
    再犯之虞，因認其三人均以暫不執行其刑為適當，均予以宣
    告緩刑二年，用啟自新。至被告甲○○雖亦於本院時獲丙○○等三人原諒並拋棄民事請求，但本院審酌其造成丙○○三
    人之傷勢不輕，且其自八十四年間起即分別曾因竊盜、違反
    麻醉藥品管理條例、違反槍砲彈藥刀械管制條例、殺人未遂
    (傷害)等事件多次經法院裁定交付保護管束，更於九十年間
    因搶奪案經原審法院判處有期徒刑六月，緩刑三年，緩刑期
    內並交付保護管束在案，足見其素行並非良好，又前開緩刑
    及交付保護管束之期間雖已於九十三年十二月十四日執行期
    滿，該緩刑宣告亦未及撤銷，惟被告甲○○既於緩刑期滿前
    之同年十一月二十七日又發生本案，亦堪認其欠缺反省力與
    自制力，本院因認不宜併予宣告緩刑。再查原判決於主文及
    事實與理由欄中雖多處將被告丙○○誤載為施坤成，因不影
    響判決效力，爰併予更正即可，毋庸撤銷改判，均附此敘明
    。
據上論結，應依刑事訴訟法第368條，刑法第74條第1款，判決如
主文。
本案經檢察官辛○○到庭執行職務。
中    華    民    國    95    年    3    月    1      日
            刑事第七庭  審判長法  官  林  榮  龍
                              法  官  江  錫  麟
                              法  官  許  秀  芬
上列正本證明與原本無異。
檢察官就甲○○部分得上訴。
如不服本判決應於收受送達後十日內向本院提出上訴書狀，其未
敘述上訴之理由者並得於提起上訴後十日內向本院補提理由書（
均須按他造當事人之人數附繕本）。
                              書記官  呂  淑  芬
中    華    民    國    95    年    3    月    2      日
附錄本案論罪科刑法條全文：
中華民國刑法第277條
傷害人之身體或健康者，處3 年以下有期徒刑、拘役或1 千元
  以下罰金。
犯前項之罪因而致人於死者，處無期徒刑或7 年以上有期徒刑
  ；致重傷者，處3 年以上10年以下有期徒刑。
中華民國刑法第305條
  以加害生命、身體、自由、名譽、財產之事，恐嚇他人致生危
  害於安全者，處2 年以下有期徒刑、拘役或300 元以下罰金。
                                                      Ａ


司法院資訊處製作；財團法人民間司法改革基金會備份。
